臺灣臺北地方法院刑事判決　　　　　　　　　　　　　九十二年度自緝字第五三號
　　自　訴　人　全盛國際股份有限公司
　　代　表　人　張達彰
　　自訴代理人　蘇千祿律師
　　被　　　告　甲○○
右列被告因詐欺案件，經自訴人提起自訴，本院判決如左：
    主    文
甲○○無罪。
    理    由
一、自訴意旨略以：被告甲○○與案外人乙○○（另案因業務侵占案件，經臺灣高等
    法院於民國九十二年七月二十二日以九十年度上易字第三七八一號，判處有期徒
    刑四年確定），共同基於意圖為自己不法所有之犯意聯絡，由被告甲○○於八十
    七年十一月十五日開立面額高達新台幣（下同）三百二十六萬四百元之支票，交
    予乙○○向自訴人全盛國際股份有限公司（下稱全盛公司）購買酒品，並由乙○
    ○與被告甲○○二人共同將該等酒品予以侵占入己，因認被告與共犯乙○○係業
    務侵占罪之共同正犯云云（自訴狀原係記載被告構成詐欺罪，但自訴人代理人已
    於本院審理中，自行更正被告係屬業務侵占罪之共同正犯）。
二、按犯罪事實應依證據認定之，無證據不得認定犯罪事實；不能證明被告犯罪者，
    應諭知無罪判決，刑事訴訟法第一百五十四條第二項、第三百零一條第一項分別
    定有明文。次按事實之認定，應憑證據，如未能發現確實之證據，或證據不足以
    證明，自不能以推測或擬制之方法，以為裁判基礎；再犯罪事實所憑之證據，無
    論係直接證據或間接證據，其為訴訟上之證明，須於一般人均不致有所懷疑而得
    確信為真實之程度，始得據為有罪之認定，倘其證明尚未達此程度而尚有合理之
    懷疑存在時，本諸無罪推定原則，自應為被告無罪之諭知；又被告否認犯罪事實
    所持辯解縱使不能成立，除非有確實證據足以證明對於被告犯罪已無合理之懷疑
    外，不能遽為有罪之認定；刑事訴訟法規定被告有緘默權，被告基於不自證己罪
    原則，既無供述之義務，亦不負自證清白之責任，不能因被告未能提出證據資料
    證明其無罪，或對於被訴之犯罪事實不置可否，即認定其有罪，最高法院著有九
    十二年度台上字第二五七○號判決可資參考。從而，認定被告有罪之證據，定需
    達到使事實審審判之法官有「確信」之心證時（即英美法上Ｂｅｙｏｎｄ ａ ｒ
    ｅａｓｏｎａｂｌｅ  ｄｏｕｂｔ），方得為被告有罪之判斷，若依負追訴犯罪
    職責之檢察官所提出之證據，尚無法使事實審法官有此程度之心證時，因法院僅
    有調查而無蒐集證據之義務（最高法院九十一年度台上字第五八四六號判決參照
    ），且檢察官於訴訟上應負提出證據及說服之實質舉證責任，倘現存卷內證據尚
    未達有罪程度之確信時，自應為有利於被告之認定，最高法院亦著有九十二年台
    上字第一二八號判例可資參照。而該等舉證責任之規定，在自訴程序中之自訴人
    亦同有適用（最高法院九十一年第四次刑事庭會議決議參照）。
三、本件自訴人認被告與案外人乙○○係共犯業務侵占罪，無非係以被告甲○○所開
    立臺北國際商業銀行淡水分行之支票（帳號：000000000，支票號碼Ｑ
    Ｃ0000000，發票日為八十七年十一月十五日，面額為三百二十六萬四百
    元），於八十七年十一月二十七日已遭拒絕往來，及案外人乙○○於臺灣高等法
    院九十年度上易字第三七八一號案件所為之供述，為其證據。訊據被告對前揭臺
    北國際商業銀行之支票確屬其所有一情固予承認，惟堅決否認有何與案外人乙○
    ○共同業務侵占之情，辯稱，其確實認識乙○○，但當時是乙○○說其公司要用
    到支票，所以才將支票借予其使用等語。
四、本件案外人乙○○因業務侵占案件，經臺灣高等法院於九十二年七月二十二日以
    九十年度上易字第三七八一號判決，判處有期徒刑四年確定，有該判決一份在卷
    可稽（見臺灣高等法院九十年上易字第三七八一號卷第三四五頁至第三五○頁）
    ，此點已堪認定。又被告所有臺北國際商業銀行000000000之支票帳號
    ，係被告所自行開立一情，復有臺北國際商業銀行淡水分行九十一年二月六日北
    商銀淡水（○九一）字第四號函文一份在卷可參（見臺灣高等法院前揭卷第九十
    頁），被告對此亦予承認（見本院九十三年一月十三日審判筆錄第四頁），此情
    復堪認定。從而，本件所應審究者，乃被告與案外人乙○○間，有無犯意聯絡或
    行為分擔之情。經查：（一）本件被告所有前揭支票，係其借予被告乙○○使用
    一情，業據被告自承無訛，參以案外人乙○○於其被訴另案中，亦坦承該支票上
    之簽名確係其所為等語（見臺灣高等法院前揭卷第五十三頁），足見被告所稱其
    所有前揭支票，係借予案外人乙○○使用等語，係屬真實而堪採信。（二）自訴
    人雖稱由被告將支票交由案外人此點，即可論證被告與案外人乙○○間確屬共犯
    云云，惟按「刑法上之共同正犯，以有意思之聯絡行為之分擔為要件，本件上訴
    人於他人之犯罪，既無犯意聯絡之意思，又無分擔實施之行為，即不得以共犯論
    」，最高法院著有十八年上字第六七三號判例可資參照；又支票係流通證券，將
    本人支票交付他人使用，事所恆有。本件被告僅將支票交由案外人乙○○使用，
    被告辯稱僅單純借票，不知乙○○用途等語，尚無悖常情。且除此之外，依卷內
    所存資料，別無其他證據可以證明被告交付支票之行為，與案外人乙○○後來持
    該支票為業務侵占行為間，有何關連性存在。是尚難僅憑被告交付支票之行為，
    即據以推斷被告與案外人乙○○間，就業務侵占部分有犯意聯絡或行為分擔。（
    三）自訴人雖另以案外人乙○○於於臺灣高等法院九十年度上易字第三七八一號
    案件所為之供述，為認定被告犯罪之證據。然查，案外人乙○○於臺灣高等法院
    九十年度上易字第三七八一號案件中，始終未曾陳述其與被告間有何犯意聯絡或
    行為分擔，此有本院調閱該卷並核閱其內容屬實。徵諸臺灣高等法院九十年度上
    易字第三七八一號案件，亦未將被告列為共犯，此有該判決一份附於該卷可參，
    更足認不得以案外人乙○○於於臺灣高等法院九十年度上易字第三七八一號案件
    所為之供述，為認定被告犯罪之證據。
五、綜上所述，因檢察官於訴訟上應負提出證據及說服之實質舉證責任，倘現存卷內
    證據尚未達有罪程度之確信時，自應為有利於被告之認定（前揭最高法院九十二
    年台上字第一二八號判例參照），該等責任於自訴程序需由自訴人承擔（見前揭
    最高法院九十一年第四次刑事庭會議決議）；且事實審法院法官，若欲對被告為
    有罪判決，定需積極之證據已足認定被告犯罪，始得為之。不得僅因懷疑被告辯
    解之真實性，在證據未達有罪心證之情形下，逕為被告有罪之認定（前揭最高法
    院著有九十二年度台上字第二五七○號判決參照）。本件依卷內資料，並無從僅
    因被告交付自訴人所稱之支票予案外人乙○○，即認定被告與乙○○係屬共犯，
    此外，復查無其他積極證據足認被告有自訴人所指業務侵占罪之犯嫌。揆之首開
    說明，應為被告無罪之諭知，以免冤抑。
六、又當事人聲請調查之證據不能調查者，係屬不必要調查之證據，刑事訴訟法第一
    百六十三條之二定有明文。本件被告雖請求傳喚案外人乙○○，然經依被告所提
    供之地址及本院依職權查詢之戶役政資料所傳喚之地址，其送達證書均遭以「無
    此人」退回，此有法務部戶役政連結作業系統個人基本資料一紙，及送達證書二
    份在卷可稽；而案外人乙○○復未在監或
    紙附卷足參，足證被告聲請傳喚案外人乙○○，係屬不能調查之證據，自無庸再
    行調查，併此敘明。
據上論斷，應依刑事訴訟法第三百四十三條、第三百零一條第一項，判決如主文。
中　　　華　　　民　　　國　　九十三　　年　　　二　　　月　　 十六 　　日
                                      臺灣臺北地方法院刑事第十四庭
                                          審判長法  官  宋松璟
                                                法  官  王綽光
                                                法  官  吳冠霆
右正本證明與原本無異。
如不服本判決，應於判決送達後十日內向本院提出上訴狀（應抄附繕本）。告訴人或
被害人如對於本判決不服者，應具備理由請求檢察官上訴，其上訴期間之計算係以檢
察官收受判決正本之日期為準。
                                                書記官  楊文祥
中　　　華　　　民　　　國　　九十三　　年　　　二　　　月　　 十六 　　日
